最高法院刑事判決　　　　　　　一○○年度台非字第三二三號
上　訴　人　最高法院檢察署檢察總長
被　　　告　楊忠敏　民國65年.
上列上訴人因被告竊盜案件，對於台灣高等法院台南分院中華民
國九十九年八月十七日第二審確定判決（九十九年度上易字第三
一四號，起訴案號：台灣台南地方法院檢察署九十九年度偵字第
一五五八號），認為違背法令，提起非常上訴，本院判決如下：
    主  文
原判決撤銷。
楊忠敏犯攜帶兇器竊盜未遂罪，處有期徒刑陸月，如易科罰金，
以新台幣壹仟元折算壹日。
    理  由
非常上訴理由稱：「一、按判決不適用法則或適用不當者，為違
背法令，刑事訴訟法第三百七十八條定有明文。又刑法上累犯之
成立要件，依刑法第四十七條第一項規定，必須曾受徒刑之執行
完畢，或一部之執行而赦免後，五年以內故意再犯有期徒刑以上
之罪者，始得加重其刑。至所謂執行完畢，其在監獄執行期滿者
，固不待言。如係因假釋出獄者，須在無期徒刑假釋後滿二十年
或在有期徒刑所餘刑期內未經撤銷假釋，其未執行之刑，始以已
執行論。但如假釋中因故意更犯罪，受有期徒刑以上刑之宣告，
於判決確定後六月以內，經撤銷其假釋者，則未執行之刑，不得
以已執行論，此觀刑法第七十八條第一項、第七十九條第一項規
定自明。二、本件原判決以被告楊忠敏前因竊盜等案件，經法院
判刑確定，應執行有期徒刑八年五月，於九十六年十一月二十二
日因縮短刑期假釋出監，於九十八年十月二十五日保護管束期滿
未經撤銷，視為執行完畢，而論以被告累犯，固非無見。三、惟
查被告竟於假釋期間之九十八年六月十四日晚間七時許、九十八
年十月五日上午十一時許，復犯毒品罪二罪，經台灣台南地方法
院以九十九年度訴字第九五七號、第一三二三號判決，分別均判
處有期徒刑八月，於九十九年八月二十三日、九十九年十二月六
日判決確定。嗣該判決確定後六月以內，經法務部於一○○年二
月十四日，以法授矯教字第一○○○○○二○八八號函撤銷前開
假釋，並執行前案之殘餘刑期一年十一月三日，被告通緝於一○
○年五月二十四日經警緝獲後，由台灣台南地方法院檢察署發監
執行，刑期自一○○年五月二十四日起算，至一○二年四月二十
六日執行期滿（被告另有有期徒刑七月、一年二月、八月、八月
待執行），此有台灣台南地方法院檢察署一○○年度執更乙字第
三七八號、一○○年度執更緝字第一○○號等卷、台灣台南地方
法院檢察署檢察官一○○年度執更乙字第三七八號執行指揮書、
法務部矯正署台南監獄一○○年一月十三日南監教字第一○○○
六○○二九五號報請撤銷假釋報告表、法務部上開核准撤銷假釋
函、全國刑案資料查註紀錄表在卷可稽。被告於前案尚未執行完
畢前之九十九年一月九日十一時四十五分許，再犯本件竊盜罪，
揆諸首揭規定及說明，即與累犯之要件不符，原審誤認被告所犯
前案業於九十八年十月二十五日假釋期滿未被撤銷假釋，視為執
行完畢，而論被告以累犯，並加重其刑，自有判決適用法則不當
之違法（最高法院九十九年度台非字第二三二號、第二四一號、
第二五六號、第二七○號判決參照）。四、案經確定，且對被告
不利，爰依刑事訴訟法第四百四十一條、第四百四十三條規定提
起非常上訴，以資糾正」等語。
本院按判決不適用法則或適用不當者，為違背法令，刑事訴訟法
第三百七十八條定有明文。又刑法第四十七條第一項規定之累犯
，係以受徒刑之執行完畢，或一部之執行而赦免後，五年以內故
意再犯有期徒刑以上之罪為成立要件。而所謂受徒刑之執行完畢
，除在監獄執行期滿者外，如為假釋出獄，須未經撤銷假釋者，
其未執行之刑，始以已執行論。如假釋中更犯罪，受有期徒刑以
上刑之宣告，應撤銷其假釋，假釋撤銷後，其出獄日數不算入刑
期內，仍須執行原殘餘刑期，不能認假釋出獄後所餘之刑期已執
行完畢，而論以累犯，此觀刑法第七十八條、第七十九條第一項
前段之規定甚明。本件被告楊忠敏前因竊盜等案件，經法院先後
判處罪刑確定，並經裁定定其應執行刑有期徒刑八年五月，執行
中於民國九十六年十一月二十二日獲准假釋出監，所餘刑期原應
於九十八年十月二十五日縮刑期滿。乃被告竟於假釋期間之九十
八年六月十四日晚間七時許、同年十月五日上午十一時許，復犯
施用第一級毒品罪，先後經台灣台南地方法院以九十九年度訴字
第九五七號、第一三二三號判決，分別均判處有期徒刑八月，於
九十九年八月二十三日、同年十二月六日判決確定。嗣該判決確
定後六月以內，經法務部於一○○年二月十四日，以法授矯教字
第一○○○○○二○八八號函撤銷前開假釋，並執行前案之殘餘
刑期一年十一月三日，被告經通緝於一○○年五月二十四日緝獲
後，由台灣台南地方法院檢察署發監執行，刑期自一○○年五月
二十四日起算，至一○二年四月二十六日執行期滿（被告另有有
期徒刑七月、一年二月、八月、八月待執行），此有台灣台南地
方法院檢察署一○○年度執更乙字第三七八號、一○○年度執更
緝字第一○○號執行卷及上開刑事案卷、台灣台南地方法院檢察
署檢察官一○○年度執更乙字第三七八號執行指揮書、法務部矯
正署台南監獄一○○年一月十三日南監教字第一○○○六○○二
九五號報請撤銷假釋報告表、法務部上開核准撤銷假釋函、全國
刑案資料查註紀錄表在卷可稽。則被告於前案所定應執行之有期
徒刑八年五月，在獲准假釋後，既因其再犯罪，經撤銷假釋，而
應執行殘刑，即不能認已於九十八年十月二十五日執行完畢。原
確定判決事實認被告於九十九年一月九日十一時四十五分許為攜
帶兇器竊盜未遂犯行，揆諸上開說明，自不能認係於上開前案所
定應執行刑有期徒刑八年五月執行完畢後，五年以內故意再犯，
即不構成累犯。乃原判決撤銷第一審科刑之判決，改判仍論處被
告攜帶兇器竊盜未遂罪刑，並誤依刑法第四十七條第一項規定論
以累犯，加重其刑，顯有適用法則不當之違法。案經確定，且於
被告不利。非常上訴意旨執以指摘，洵有理由，應由本院將原判
決撤銷，另行判決如主文第二項所示，以資救濟。
據上論結，應依刑事訴訟法第四百四十七條第一項第一款但書，
刑法第三百二十一條第二項、第一項第三款、第二十五條、第四
十一條第一項前段，判決如主文。
中    華    民    國  一○○  年    十    月   二十   日
                      最高法院刑事第八庭
                          審判長法官  張  春  福  
                                法官  林  勤  純  
                                法官  李  錦  樑  
                                法官  宋  明  中  
                                法官  徐  文  亮  
本件正本證明與原本無異
                                      書  記  官  
中    華    民    國  一○○  年   十一   月    一    日
                                                      K

附錄法條
刑法第三百二十一條第二項、第一項第三款
犯竊盜罪而有下列情形之一者，處六月以上、五年以下有期徒刑
，得併科新台幣十萬元以下罰金：
一、侵入住宅或有人居住之建築物、船艦或隱匿其內而犯之者。
二、毀越門扇、牆垣或其他安全設備而犯之者。
三、攜帶兇器而犯之者。
四、結夥三人以上而犯之者。
五、乘火災、水災或其他災害之際而犯之者。
六、在車站、埠頭、航空站或其他供水、陸、空公眾運輸之舟、
    車、航空機內而犯之者。
前項之未遂犯罰之。